【裁判字號】    98,訴,828
【裁判日期】    981027
【裁判案由】    違反毒品危害防制條例
【裁判全文】
臺灣嘉義地方法院刑事判決               98年度訴字第828號
公  訴  人  臺灣嘉義地方法院檢察署檢察官
被      告  甲○○
上列被告因違反毒品危害防制條例案件，經檢察官提起公訴（98
年度毒偵字第1295號），被告於本院行準備程序時就被訴事實為
有罪之陳述，經本院合議庭裁定由受命法官改依簡式審判程序審
理，判決如下：
    主  文
甲○○施用第一級毒品，累犯，處有期徒刑捌月，扣案之海洛因
壹包（驗餘淨重零點零貳捌公克），沒收銷燬之，上開海洛因外
包裝袋壹個，沒收。
    犯 罪 事 實
一、甲○○前因攜帶兇器竊盜等案件，經本院以95年度易字第33
    7號分別判處有期徒刑2年、1年2月，並定應執行有期徒刑3
    年確定，嗣經本院以96年度聲減字第852號裁定就上開宣告
    刑1年2月部分予以減刑後，並與前揭宣告刑2年部分定應執
    行有期徒刑2年5月確定，於民國97年11月30日縮刑期滿執行
    完畢。
二、甲○○另因施用毒品案件，經本院以87年度毒聲字第401號
    裁定送觀察、勒戒後，認無繼續施用毒品之傾向，於87年10
    月17日釋放，並由臺灣嘉義地方法院檢察署檢察官以87年度
    偵字第6023號為不起訴處分確定。又因施用毒品案件，經本
    院以92年度毒聲字第323號裁定送強制戒治，並經本院以92
    年度訴字第246號判決判處有期徒刑8月確定。詎仍不知悔改
    ，竟基於施用第一級毒品海洛因之犯意，於98年8月14日上
    午11時，在嘉義市中正公園，以將海洛因摻入香菸方式施用
    海洛因1次。嗣於該日上午11時50分許，為警在嘉義市○區
    ○○路427號前查獲，並扣得海洛因1小包（驗餘淨重0.028
    公克）。
三、案經嘉義市政府警察局第一分局報告臺灣嘉義地方法院檢察
    署檢察官偵查起訴。
    理  由
一、本件係經被告甲○○於準備程序當庭表示認罪，而經本院裁
    定以簡式審判程序加以審理，則依據刑事訴訟法第273條之2
    、同法第159條第2項之規定，不適用傳聞法則有關限制證據
    能力之相關規定，合先敘明。
二、上開犯罪事實，業據被告於審理時坦承不諱，且其上開所排
    放之尿液，經以氣相層析質譜法（ＧＣ／ＭＳ）確認鑑定，
    檢驗結果確呈海洛因代謝物嗎啡（按施用海洛因後，經人體
    之水解代謝作用，會呈嗎啡陽性反應）陽性反應，有98年9
    月1日臺灣檢驗科技股份有限公司濫用藥物尿液檢驗報告、
    嘉義市政府警察局第一分局毒品危害防制條例案件尿液送驗
    姓名對照表各1份在卷可稽（見警卷第11頁、偵卷第13頁）
    。而扣案白色粉末1包，經行政院衛生署草屯療養院鑑定結
    果含海洛因成分，驗餘淨重0.028公克，有該院98年8月21日
    草療鑑字第0980800116號鑑定書在卷可參（見偵卷第11頁）
    。足認被告上開任意性自白與事實相符。
三、按毒品危害防制條例於92年7月9日修正公布，自93年1月9日
    施行，其中第20條、第23條將施用毒品之刑事處遇程序，區
    分為「初犯」及「5年內再犯」、「5年後再犯」。依其立法
    理由之說明：「初犯」，經觀察、勒戒或強制戒治後，應為
    不起訴處分或不付審理之裁定；經觀察、勒戒或強制戒治執
    行完畢釋放後，「5年內再犯」者，因其再犯率甚高，原實
    施之觀察、勒戒及強制戒治既已無法收其實效，爰依法追訴
    或裁定交付審理。至於經觀察、勒戒或強制戒治執行完畢釋
    放後，「5年後再犯」者，前所實施之觀察、勒戒或強制戒
    治已足以遮斷其施用毒品之毒癮，為期自新及協助其斷除毒
    癮，仍適用「初犯」規定，先經觀察、勒戒或強制戒治之程
    序。從而依修正後之規定，僅限於「初犯」及「5年後再犯
    」二種情形，始應先經觀察、勒戒或強制戒治程序。倘被告
    於5年內已再犯，經依法追訴處罰，縱其第3次（或第3次以
    上）再度施用毒品之時間，在初犯經觀察、勒戒或強制戒治
    執行完畢釋放5年以後，已不合於「5年後再犯」之規定，且
    因已於「5年內再犯」，顯見其再犯率甚高，原實施觀察、
    勒戒或強制戒治，已無法收其實效，即應依該條例第10條處
    罰，最高法院95年度第7次刑事庭會議決定可資參照。查被
    告前因施用毒品案件，經本院以87年度毒聲字第401號裁定
    送觀察、勒戒後，認無繼續施用毒品之傾向，於87年10月17
    日釋放。又因施用毒品案件，經本院以92年度毒聲字第323
    號裁定送強制戒治，並經本院以92年度訴字第246號判決判
    處有期徒刑8月確定等情，有臺灣高等法院被告前案紀錄表1
    份附卷可憑，是被告於觀察、勒戒執行完畢釋放後，於5年
    內已再犯，並經依法追訴處罰，雖其本件再度施用毒品之時
    間，在經觀察、勒戒執行完畢釋放5年以後，已不合於「5年
    後再犯」之規定，依上開決定，應依法追訴處罰甚明。本件
    事證明確，被告施用第一級毒品之犯行均堪予認定，應依法
    論科。
四、核被告所為，係犯毒品危害防制條例第10條第1項之施用第
    一級毒品罪。被告施用前、後持有第一級毒品海洛因之低度
    行為應為施用之高度行為所吸收，不另論罪。又被告有犯罪
    事實一所示犯罪科刑，及於97年11月30日縮刑期滿執行完畢
    等情，有臺灣高等法院被告前案紀錄表在卷可稽，其受徒刑
    之執行完畢後，5年以內故意再犯本件有期徒刑以上之各罪
    ，均為累犯，應分別依刑法第47 條第1項規定加重其刑。爰
    審酌被告曾因施用毒品經觀察、勒戒並判處徒刑入監執行，
    猶未知警惕而再犯本案，足見其未徹底戒除施用毒品，惟念
    及施用毒品本質上係戕害自身健康之行為，尚未嚴重破壞社
    會秩序或侵害他人權益，且被告坦承犯行、犯後態度尚屬良
    好暨其犯罪之動機、目的、手段、國中畢業之智識程度等一
    切情狀，量處如主文所示之刑。末查扣案海洛因1包（驗餘
    淨重0.028公克），係屬查獲之毒品，應依毒品危害防制條
    例第18條第1項前段規定，沒收銷燬之；至包裝上開海洛因
    之包裝袋各1個，係用於包裹海洛因，防止其裸露、潮濕，
    便於攜帶，為被告犯罪所用之物，且為其所有，業據被告供
    明在卷（見警卷第2頁），又行政院衛生署草屯療養院鑑定
    時，既將該空包裝袋與海洛分別秤重，有鑑定書可佐，業如
    前述，足認其與扣案之海洛因並無不可析離之關係，應依刑
    法第38條第1項第2款規定宣告沒收之。
據上論斷，應依刑事訴訟法第273條之1第1項、第299條第1項前
段，毒品危害防制條例第10條第1項、第18條第1項前段，刑法第
11條、第47條第1項、第38條第1項第2款，判決如主文。
本案經檢察官李志明到庭執行職務。
中    華    民    國    98    年    10    月    27    日
                  刑事第五庭    法  官  啟夫
以上正本證明與原本無異。
如不服本判決應於收受判決後10日內向本院提出上訴書狀，並應
敘述具體理由；其未敘述上訴理由者，應於上訴期間屆滿後20日
內向本院補提理由書（均須按他造當事人之人數附繕本）「切勿
逕送上級法院」。
中    華    民    國    98    年    10    月    27    日
                                書記官  侯麗茹
附錄本件論罪科刑法條：
毒品危害防制條例第10條第1項
施用第一級毒品者，處 6 月以上 5 年以下有期徒刑。


司法院資訊處製作；財團法人民間司法改革基金會備份。
